【裁判字號】    92,交聲,194
【裁判日期】    920630
【裁判案由】    違反道路交通管理處罰條例聲明異議
【裁判全文】
臺灣臺北地方法院交通事件裁定                    九十二年度交聲字第一九四號
    異 議人 即
    受 處分 人  丙○○
右列受處分人因違反道路交通管理處罰條例案件，對於臺北市交通事件裁決所中華民
國九十二年一月六日所為之北市裁三字第裁二二－ＡＸＸ０二０三一六號裁決，聲明
異議，本院裁定如左：
    主  文
異議駁回。
    理  由
一、按汽車迴車時，應依左列規定：（五）、汽車迴車前，應暫停並顯示左轉燈光或
    手勢，看清無來往車輛，並注意行人通過，始得迴轉，道路交通安全規則第一百
    零六條第五款定有明文。又汽車駕駛人迴車時，有左列情形之一者，處二百元以
    上六百元以下罰鍰（折合新臺幣六百元以上一千八百元以下）：（五）、迴車前
    ，未依規定暫停，顯示左轉燈光，或不注意來、往車輛、行人，仍擅自迴轉者，
    道路交通管理處罰條例第四十九條第五款亦有明文。次按，汽車駕駛人，駕駛汽
    車違反道路交通安全規則，因而肇事致人受傷者，吊扣其駕駛執照三個月至六個
    月，同條例第六十一條第三項規定甚明。再者，汽車駕駛人有左列各款所列條款
    之一者，除依原條款處罰鍰外，並予記點：（一）、有第三十三條、第三十八條
    第一項、第四十條第一項、第四十五條、第四十七條第一款至第四款、第四十八
    條、第四十九條或第六十條第一項、第二項第一款至第三款情形之一者，各記違
    規點數一點，道路交通管理處罰條例第六十三條第一項第一款定有明文，另按同
    條例第六十三條第二項雖規定依前項各款，已受吊扣駕駛執照處分者，不予記點
    ，惟依文義觀之應僅指該條第一項規定應記違規點數之條文，而受吊扣駕駛執照
    者始適用之，並不包括同法第六十一條之吊扣駕駛執照之規定在內，附此敘明。
二、異議人即受處分人丙○○於民國九十一年十月七日二十二時二十分許，駕駛車牌
    號碼Ｌ二－四二二號營業小客車，由臺北市○○路東向西行駛，至青年路三十巷
    口前，欲迴轉行駛時，不注意來往車輛即行迴轉，致其汽車左前車角燈處與同向
    行駛之乙○○所駕駛車牌號碼ＡＦＪ－八三八號重型機車右側撞擊，致乙○○當
    場人車倒地，造成乙○○受有右肘、右膝、右下肢挫傷等傷害，嗣於九十一年十
    一月一日臺北縣政府警察局交通隊員警鄭美惠以受處分人有違反違反道路交通管
    理處罰條例第四十九條第五款、第六十一條第三項之規定製單舉發（甲○○交大
    字第ＡＸＸ０二０三一六號），受處分人於收受通知後，於應到案之日期前提出
    申訴，經原處分機關向舉發單位查證後，仍於九十二年一月六日以受處分人違反
    道路交通管理處罰條例第四十九條第五款、第六十一條第三項、第六十三條第一
    項之規定，依違反道路交通管理事件統一裁罰基準及處理細則第四十四條第一項
    及違反道路交通管理事件統一裁罰基準表之規定，裁處罰鍰新臺幣（下同）六百
    元、記違規點數一點及吊扣駕駛執照三個月。
三、訊據受處分人丙○○固不否認於前開時、地駕駛車號Ｌ二－四二二號營業小客車
    因迴轉而與乙○○駕駛車牌號碼ＡＦＪ－八三八號重型機車擦撞之事實，惟矢口
    否認有違反道路交通管理處罰條例之行為，辯稱：受處分人係個人職業計程車，
    有多年駕駛經驗，迴車前已暫停並顯示左轉燈光，看清無來往車輛，並注意行人
    通過，當時已經注意後方沿同方向行駛之ＡＦＪ－八三八號重型機車因尚有一段
    距離才迴轉，臺北市交通事件裁決所之裁決書上既然將「擅自迴轉」以校正章刪
    除，卻仍依道路交通管理處罰條例第四十九條第一項第五款規定裁處，其認事用
    法值得商確，裁決有瑕疵，另依據道路交通管理處罰條例第六十三條第三項規定
    ，須因而肇事者，始受吊扣駕照之處分。此次雖然發生交通事故，但受處分人丙
    ○○係被「撞及」之受害者，不是「肇事者」，且其看乙○○是沒有受傷云云。
    經查，受處分人於前開時、地駕駛車號Ｌ二－四二二號營業小客車，因欲迴轉行
    駛時，不注意來往車輛即行迴轉，致其汽車左前車角燈處與同向行駛之乙○○所
    駕駛車牌號碼ＡＦＪ－八三八號重型機車右側撞擊，並致使乙○○受有右肘、右
    膝、右下肢挫傷等傷害之事實，有臺北市政府警察局交通警察大隊九十一年十二
    月二十日北市警交大四字第０九一六八五一一五００號函、九十二年二月二十日
    北市警交大四字第０九二六一二一九六００號函及函附受理交通違規事件調查表
    、道路交通事故調查報告表、交通事故分析研判表、道路交通事故補充資料表、
    交通事故談話紀錄表、事故現場照片八張及本院調閱之臺北市立和平醫院乙○○
    之病歷資料可稽。被告否認其有違反道路交通管理處罰條例肇事致乙○○受傷云
    云，應係事後卸責之詞，不足為信。本件事證明確，應依法處罰。至於裁決書上
    有以校對章刪除「擅自迴轉」之字樣，與原處罰條文不同，惟受處分人於前開時
    、地駕駛營業小客車迴轉行駛時，不注意來往車輛即行迴轉之事實已如上述，受
    處分人確有擅自迴轉之事實，裁決書上前開記載，雖有微瑕，但不影響裁決機關
    據以處罰引用之法條，附此敘明。
四、綜上所述，受處分人確有前開違規行為，原處分機關援引道路交通管理處罰條例
    第四十九條第五款、第六十一條第三項、第六十三條第一項之規定，並依違反道
    路交通管理事件統一裁罰基準及處理細則第四十四條第一項及違反道路交通管理
    事件統一裁罰基準表之規定，裁處受處分人罰鍰六百元、記違規點數一點及吊扣
    駕駛執照三個月之處罰，核無違誤，本件受處分人之異議為無理由，自應將其異
    議駁回。
據上論斷，應依道路交通案件處理辦法第十九條，裁定如主文。
中      華      民     國      九十二      年      六     月    三十    日
                                    臺灣臺北地方法院交通法庭
                                        法  官  王  綽  光
右正本證明與原本無異
如不服本裁定應於送達後五日內向本院提出抗告狀
                                        書記官  潘  惠  梅
中      華      民     國      九十二      年      六     月    三十    日


司法院資訊處製作；財團法人民間司法改革基金會備份。
